臺灣高等法院高雄分院刑事判決　　　　　　　　　　九十三年度上易字第一七八號
　　上　訴　人
　　即　被　告　甲○○
右上訴人因動產擔保交易法案件，不服臺灣高雄地方法院九十二年度訴緝字第六五號
中華民國九十二年十一月二十七日第一審判決（起訴案號：臺灣高雄地方法院檢察署
八十七年度偵字第七七八五、八三三二號），提起上訴，本院判決如左：
      主  文
上訴駁回。
      事  實
一、甲○○於民國八十六年十月二十三日向朝欽實業股份有限公司（以下簡稱朝欽公
    司）以動產擔保交易法中附條件買賣分期付款之方式，買受車牌號碼Ｓ七─二二
    ０五號之自小客車一部，為動產擔保交易之債務人，其與朝欽公司約定汽車總價
    款為新台幣（下同）七十萬八千元，除給付頭期款十一萬八千元外，其餘價款約
    定自八十六年十二月九日起至八十九年十月九日止，每二個月繳納一次分十八期
    （公訴人誤載為三十六期），每期月繳納四萬三千八百九十六元，標的物存放地
    點為高雄縣鳥松鄉○○○街八五號，在價款未清償完畢之前，標的物不得任意遷
    移、出賣、出質或為其他處分；詎甲○○自第一期分期付款起即分文未繳，且意
    圖為自己不法之利益，未經朝欽公司之同意，於八十六年十二月間某日，將上開
    車號Ｓ七─二二０五號自用小客車，典當於高雄市○○路某當鋪而得款三十萬元
    ，致使朝欽公司無法尋得該車而生有損害。
二、案經朝欽公司訴由台灣高雄地方法院檢察署檢察官偵查起訴。
      理  由
一、右揭事實，已經上訴人即被告甲○○於原審審理中坦承不諱，核與告訴代理人張
    達楨指訴情節相符，復有買賣契約書、動產擔保交易附條件買賣設定登記申請書
    各一份附卷可按；又被告上開將標的物典當於當鋪之行為，於債權人對於標的物
    抵押權之行使，顯有妨礙而生損害，亦堪認定。再被告甲○○僅繳納頭期款後，
    明知尚未全數返還分期款，即將車輛典當於當鋪，致告訴人追索無著，其意圖不
    法之利益甚明。綜上，被告意圖不法利益，將標的物出質，致生損害於債權人，
    事證已很明確，犯行洵堪認定。
二、核被告所為，係犯動產擔保交易法第三十八條之罪。
三、原審因依動產擔保交易法第三十八條，刑法第十一條前段、第二條第一項前段、
    第四十一條第一項前段，罰金罰鍰提高標準條例第一條前段、第二條之規定，並
    審酌被告於取得自小客車後，未按期繳交分期款，並違反動產擔保交易契約，將
    車輛典當得款花用，致朝欽公司所生之損害，且事後仍遲遲未與告訴人達成和解
    ，惟念其犯罪尚知坦認犯行，態度良好，且並未曾受有期徒刑以上刑之宣告，此
    有台灣高等法院被告全國前案紀錄表一紙在卷足憑，素行尚稱良好等一切情狀，
    就違反動產擔保交易法部分量處有期徒刑陸月，並諭知如易科罰金，以三百元折
    算一日。及敘明按被告犯罪後，刑法第四十一條業已修正為：「犯最重本刑為五
    年以下有期徒刑以下之罪，而受六個月以下有期徒刑或拘役之宣告，因身體、教
    育、職業、家庭之關係或其他正當事由，執行顯有困難者，得以一元以上三元以
    下折算一日，易科罰金。但確定因不執行所宣告之刑，難收矯正之效，或難以維
    持法秩序者，不在此限。併合處罰之數罪，均有前項情形，其應執行之刑逾六月
    者，亦同」，於民國九十年一月十日公布，同年一月十二日施行，是被告犯罪後
    法律已有變更，惟被告所犯之罪本得易科罰金，經比較新舊法，法律之修正對被
    告不生影響，爰適用新法之規定論處。認事用法，核無不合，量刑亦屬妥適，被
    告上訴意旨，以原審量刑過重，指摘原判決此部份不當，為無理由，應予駁回。
四、被告經合法傳喚，無正當之理由不到庭者，爰不待其陳述，逕行判決。
五、公訴意旨另以：被告甲○○經濟已陷週轉不靈，竟意圖為自己不法之所有，向朝
    欽公司以動產擔保交易法中附條件買賣之方式，買受上開自小客車，使朝欽公司
    陷於錯誤而同意出賣上開自小客車，因認被告另涉犯刑法第三百三十九條第一項
    之詐欺取財罪嫌云云；惟訊據被告堅決否認有何詐欺故意，辯稱：我本想買該車
    來做代步使用，但後來承做工程不順利週轉不靈，所以才將車子典當了等語。按
    刑法第三百三十九條第一項之詐欺取財罪，以行為人須施用詐術並使他人陷於錯
    誤為構成要件，否則除應負其他民事責任外，尚不得逕以該罪相繩。經查，本件
    被告向朝欽公司以動產擔保交易法中附條件買賣之方式，購買總價款七十萬八千
    元之自小客車一部，除被告已給付頭期款十一萬八千元外，並有提供連帶保證人
    林國勝，是以被告購買本件汽車之手續，與一般汽車買賣之情形均同，尚難謂有
    何施用詐術之行為；再告訴人於決定以分期付款之方式出售該車予被告前，告訴
    人亦曾經過正常之對保手續，此有買賣契約一份在卷可稽，告訴人為專門承做融
    資購車之金融機構，並非一般民間貸款業者，附條件汽車買賣為其主要業務，本
    件附條件買賣既經告訴人職員透過對保等手續，並以專業之智識經驗，評估被告
    及連帶保證人之還款能力後，仍決定與被告訂定契約，實難謂告訴人有何陷於錯
    誤之情形。是被告此部分之行為，尚與刑法上詐欺罪之構成要件有間，因公訴人
    認此部分與前開論罪部分有方法結果之牽連犯關係，為裁判上一罪，此部分爰不
    另為無罪之諭知。
六、被告被訴偽造文書等部分，已經原審判決無罪確定。
據上論結，應依刑事訴訟法第三百六十八條、第三百七十一條，判決如主文。
本案經檢察官周章欽到庭執行職務。
中      華      民      國    九十三    年      五      月    二十      日
                              臺灣高等法院高雄分院刑事第九庭
                                  審判長法官  張明松
                                        法官  郭玫利
                                        法官  任森銓
右正本證明與原本無異。
不得上訴。
                                  法院書記官  蘇恒仁
中      華      民      國    九十三    年      五      月    二十      日
附錄：本判決論罪科刑法條：
動產擔保交易法第三十八條
 (處分標的物之處罰)
動產擔保交易之債務人，意圖不法之利益，將標的物遷移、出賣、出質、移轉、抵押
或為其他處分，致生損害於債權人者，處三年以下有期徒刑、拘役或科或併科六千元
以下之罰金。
